【裁判字號】    90,台上,1087
【裁判日期】    900301
【裁判案由】    違反毒品危害防制條例
【裁判全文】
最高法院刑事判決                                九十年度台上字第一○八七號
    上訴人  甲○○
右上訴人因違反毒品危害防制條例案件，不服台灣高等法院中華民國八十九年十二月
六日第二審判決（八十九年度上重訴字第五二號，起訴案號：台灣桃園地方法院檢察
署八十九年度偵字第七六七三號），提起上訴，本院判決如左：
    主  文
上訴駁回。
    理  由
本件原判決認定上訴人甲○○為新加坡人，明知運輸第一級毒品海洛因進入台灣地區
係觸犯死刑、無期徒刑之罪，竟為賺取新加坡幣七千元報酬（尚未領得）為其本人及
妻子治病（上訴人現罹有開放性肺結核及後天免疫不全症候群），與年籍不詳綽號「
阿明」之印尼成年人及三名年籍不詳之泰國成年人基於運輸及私運屬管制物品之第一
級毒品海洛因（下稱海洛因）之犯意聯絡，由上訴人先於民國八十九年五月十八日，
前往印尼某地與「阿明」商議運輸、私運海洛因之流程及取得前往泰國曼谷之費用後
，上訴人即於翌（十九）日，返回新加坡境內購買其前往泰國曼谷之機票，並於同年
月二十日下午一時許前往泰國曼谷由「阿明」預先安排之某飯店內等候，再聯絡「阿
明」其已安全抵達該飯店，後「阿明」即通知該三名泰國成年人於同年月二十一日凌
晨十二時許，攜帶屬我國行政院公告甲類第四款管制進出口物品之海洛因八包（總淨
重四千一百五十八點八八公克，純度百分之八十二點七九）及其等所有束腹四件前往
該飯店，並在上訴人之房間內，由上訴人配合該三名泰國成年人先將上開海洛因八包
先縫在上開四件束腹內面，再將上開四件束腹縫在上訴人當時所穿著之內衣外層（即
將海洛因八包夾藏內衣與束腹之間），完成夾藏上開海洛因八包之動件。嗣上訴人即
於同日上午七時許，搭乘泰國航空公司ＴＧ－４１１號班機，於同日中午十二時四十
分許入境我國中正國際機場，而將上開屬管制物品之海洛因八包運輸及私運進口我國
境內，惟在我國機場入境海關檢查室查驗時，為我國內政部警政署警員當場查獲上情
，並扣得上開海洛因八包、內衣乙件及束腹四件等情。係以上開事實，經訊據上訴人
辯稱：伊是因欠「阿明」錢，而被他逼著帶東西入境，且「阿明」說如果不幫他，他
會對伊妻子不利，伊並不知道裡面是海洛因云云。第查上訴人於警訊時供承：「我於
今（二十一）日早上約七時許自曼谷搭泰航ＴＧ－６３４班機來台灣這也是我第一次
來台灣。」、「我大約於十二時四十分許在入境迎賓大廳裡被穿著制服的勤務人員查
獲我身上綑綁的海洛因，數量經磅稱（秤）過磅後我才知道為毛重四五二○公克。」
、「我知道捆在我身上之八大包物品是毒品海洛因，我不知毒品海洛因購自何處及多
少錢。」、「機票錢是印尼籍綽號阿明約三十歲左右在印尼交給我，我本（十九）日
在新加坡購買機票前往曼谷。夾藏毒品闖關成功〞阿明〞會在印尼拿新加坡幣七千元
給我。」（偵卷第五頁至第六頁），於第一審審理時供承：「（這樣做可得多少報酬
﹖）七千元新加坡幣，機票錢及飯店住宿均是他（綽號『阿明』之人）安排的。」「
『阿明』在印尼跟我說的，毒品是『阿明』叫三個泰人幫我綁在我身上的，……」（
第一審卷第四十九頁至第五十頁）等情綦詳，復有扣案之上開海洛因八包、內衣乙件
、束腹四件、機票影本乙紙、登機證乙紙、新加坡護照影本乙份及現場查獲照片八紙
（偵卷第十五頁至第二十頁）在卷可稽。又扣案之上開海洛因八包，經送請法務部調
查局鑑定結果，確係含海洛因成份（總淨重四千一百五十八點八八公克），此有法務
部調查局八十九年六月十三日00000000號鑑定通知書（第一審卷第三十五頁
）乙紙，在卷可佐。足見上訴人所辯其係因他人脅迫而挾帶毒品及其並不知所攜之物
為毒品，僅係飾卸之詞，上訴人犯行至臻明確，應予依法論科。按海洛因為懲治走私
條例公告管制物品及其數額中，甲類進出口物品。次按海洛因為毒品危害防制條例第
二條所規定之第一級毒品。核上訴人所為，係犯毒品危害防制條例第四條第一項之運
輸第一級毒品罪及懲治走私條例第二條第一項之私運管制物品進口罪。上訴人持有第
一級毒品之低度行為應為運輸第一級毒品之高度行為所吸收，不另論罪。上訴人所犯
上開二罪間，有一行為而觸犯數罪名之想像競合關係，為想像競合犯，應依刑法第五
十五條規定，從一重之運輸第一級毒品罪處斷。上訴人就所犯上開之罪，與「阿明」
及該三名泰國成年人間，有犯意聯絡及行為分擔，為共同正犯。因而撤銷第一審不當
之判決，援引毒品危害防制條例第四條第一項、第十八條第一項前段、第十九條第一
項，懲治走私條例第二條第一項，刑法第十一條、第二十八條、第五十五條之規定，
以上訴人現罹有後天免疫缺乏症候群之病，有台灣桃園看守所及桃園縣衛生局函附第
一審卷（第三十六、五十四頁）可稽，其表示為籌措醫藥費挺而走險，尚屬可信，又
本件幸於機場尚未交付毒品之前即被警查獲，對國民健康尚未造成實害，爰審酌上訴
人上開犯罪之動機、目的、手段，犯人生活狀況，犯罪所生之危險及損害，暨犯後不
乏悔意等一切情狀，改判量處無期徒刑，並依刑法第三十七條第一項規定，諭知褫奪
公權終身，以昭戒。扣案之上開海洛因八包（淨重四千一百五十八點八八公克），
並應依毒品危害防制條例第十八條第一項前段規定，諭知沒收銷燬之。另扣案之上開
內衣乙件及束腹四件，則分別為上訴人及該三名泰國成年人所有供犯罪所用之物，業
據上訴人供承在卷，亦依毒品危害防制條例第十九條第一項規定，均宣告沒收之。至
上訴人本件犯罪酬勞新加坡幣七千元，因尚未取得，不予沒收，亦在判決中加以說明
。經核於法尚無違誤。上訴人猶執其係因他人脅迫而挾帶毒品及其不知所攜之物為毒
品等陳詞，對原審認事採證之職權適法行使，任意指摘為違法，其上訴非有理由，應
予駁回。
據上論結，應依刑事訴訟法第三百九十六條第一項，判決如主文。
中      華      民      國     九十     年      三      月      一      日
                              最高法院刑事第十庭
                                  審判長法官  莊  登  照
                                        法官  洪  明  輝
                                        法官  蔡  清  遊
                                        法官  黃  一  鑫
                                        法官  林  秀  夫
      右正本證明與原本無異
                                              書  記  官
中      華      民      國     九十     年      三      月      六      日


司法院資訊處製作；財團法人民間司法改革基金會備份。
